【裁判字號】    89,訴緝,116
【裁判日期】    890829
【裁判案由】    偽造有價證券
【裁判全文】
臺灣臺北地方法院刑事判決                      八十九年度訴緝字第一一六號
    公  訴  人  臺灣臺北地方法院檢察署檢察官
    被      告  丙○○
    指定辯護人  甲○
右列被告因詐欺等案件，經檢察官提起公訴（七十八年度偵字第四五八三、八五八０
號），甲○判決如左：
    主      文
丙○○連續意圖為自己不法之所有，以詐術使人將本人之物交付，處有期徒刑伍月。
    事      實
一、丙○○於民國七十八年一月中旬，明知自己財務狀況已拮据，無償債能力，竟意
    圖為自己不法所有，並基於概括之犯意，先於七十八年一月十九日，在台北市○○街一五九號，向丁○○訛稱：與人合購土地，急需借款，三日後即可償還，丁○○不疑有詐，陷於錯誤，將其持有面額新台幣（下同）三一一．０六四元之支
    票（付款人—彰化商業銀行北門分行、票載日—78.1.19、票號—MF07O2147）交
    其行使；次於同年月二十日，在台北市○○路六六號艾其禮餐廳，向乙○○誆借
    三十萬元，乙○○不疑有詐，陷於錯誤，如數交付現款；詎丙○○向丁○○取得
    支票、向乙○○取得借款後，即逃逸無蹤，丁○○及乙○○求償無門，始知受騙
    。
二、案經台北市政府警察局景美分局報請及被害人丁○○訴請台灣台北地方法院檢察
    署檢察官偵查起訴。
    理      由
一、訊據被告丙○○坦承向丁○○借面額三一一．０六四元之支票提示兌現及向乙○○借三十萬元現款，均尚未償還，惟矢口否認詐欺犯行，辯稱：伊的錢被別人坑
    走，伊願分期清償云云。惟查被告向丁○○詐借面額三一一．０六四元之支票提
    示兌現之事實迭據告訴人丁○○於偵審中指訴綦詳，被告向乙○○詐借三十萬元
    現款，亦據被害人乙○○於警訊時及甲○審理時證述明確；第查被告於七十八年
    一月中旬，分別向丁○○借得面額三一一．０六四元之支票提示兌現及向乙○○
    借三十萬元後，不研商清償債務，反而避不見面，經甲○於七十八年七月廿八日
    通緝，逾十年於八十九年七月二日始到案，迄今分文未償，足徵其行詐之意甚明
    ；此外又有支票影本二紙卷可稽；是被告上開所辯無非係臨訟卸責之詞，不足採
    信。事證明確，被告犯行堪以認定。
二、核被告丙○○所為係犯刑法第三百三十九條第一項之詐欺罪。被告先後二次詐欺
    犯行，時間緊接，構成要件相同，顯係基於概括犯意而反覆為之，應依連續犯規
    定以一罪論，並加重其刑；爰審酌被告不循合法正當途徑獲得財物，卻運用智慧
    於不當之途，以及渠犯罪動機、目的、手段，生活狀況，犯罪所生損害暨被害人
    乙○○於甲○審理時陳明捨棄對被告三十萬元債權等一切情狀，量處如主文所示
    之刑。
三、被告於行為後經甲○於七十八年七月廿八日通緝，因其未於中華民國八十年罪犯
    減刑條例施行之日起十個月內自動歸案接受審判，爰不依該條例減刑，併予指明
    。
四、公訴意旨另以：被告丙○○於七十八年一月二十日，將戊○○所遺失之空白支票
    一張（付款人—第一商業銀行景美分行、票號—CA0000000），偽填發票日為78.
    1.23、面額為三十萬元，加蓋偽刻之印鑑，向乙○○調借現款；因認被告丙○○
    尚涉有刑法第二百零一條第一項之罪嫌。按犯罪事實應依證據認定之，無證據不
    得推定其犯罪事實。又不能證明被告犯罪者，應諭知無罪之判決，刑事訴訟法第
    一百五十四條、第三百零一條第一項分別定有明文。次按事實之認定，應憑證據
    ，如未能發現相當證據，或證據不足以證明，自不能以推測或擬制之方法，為裁
    判基礎（最高法院四十年度臺上字第八六號判例參照）。訊據被告丙○○矢口否
    認偽造有價證券犯行，辯稱：上開偽造之支票，係伊叔叔郭文賢交伊使用，伊不
    知係偽造的，目前郭文賢已死亡等語；甲○查被告交付乙○○之支票，其上所偽
    填之金額三十萬元及票載日78.1.23 與被告丙○○之字跡明顯不同；第查證人戊○○於甲○審理時證稱：伊所遺失之四十八張支票，約有二十張被提示，提示之
    人均不相同，被告持以向乙○○調借現款，僅其中一張；再查該支票如係被告所
    偽造，衡情，被告應不敢明目張膽於其上背書，向友人調借現款；甲○復查無其
    他任何積極證據，足證被告丙○○涉有刑法第二百零一條第一項之偽造有價證券
    之犯行；公訴人認此部分與前揭論罪部分有牽連犯之裁判上一罪關係，爰不另為
    無罪之諭知，併此敘明。
據上論斷，應依刑事訴訟法第條二百九十九條第一項前段，刑法第五十六條、第三百
三十九條第一項，罰金罰鍰提高標準條例第一條前段，判決如主文。
本案經檢察官蔡佳玲到庭執行職務。
中      華      民      國      八十九      年      八      月    廿九  日
                                      臺灣臺北地方法院刑事第六庭
                                          法  官  梁  耀  鑌
右正本證明與原本無異
如不服本判決應於送達後十日內向甲○提出上訴狀
                                          書記官  呂  淑  芳
中      華      民      國      八十九      年      九      月    一    日
附錄本案所犯法條全文：
刑法第三百三十九條
意圖為自己或第三人不法之所有，以詐術使人將本人或第三人之物交付者，處五年以
下有期徒刑、拘役或科或併科一千元以下罰金。
以前項方法得財產上不法之利益或使第三人得之者，亦同。
前二項之未遂犯罰之。


司法院資訊處製作；財團法人民間司法改革基金會備份。
